【裁判字號】    95,上訴,1368
【裁判日期】    950823
【裁判案由】    毒品危害防制條例
【裁判全文】
臺灣高等法院臺中分院刑事判決        95年度上訴字第1368號
上  訴  人  臺灣彰化地方法院檢察署檢察官
被      告  甲○○
上列上訴人因被告違反毒品危害防制條例案件，不服臺灣彰化地
方法院95年度訴字第225號中華民國95年4月20日第一審判決（起
訴案號：臺灣彰化地方法院檢察署94年度毒偵字第6246號、移送
併案審理案號：臺灣彰化地方法院檢察署95年度毒偵字第1884號
），提起上訴，本院判決如下：
    主    文
原判決撤銷。
甲○○連續施用第一級毒品，累犯，處有期徒刑玖月。
    犯罪事實
一、甲○○曾於民國（下同）89年間因傷害案件，經臺灣高雄地
    方法院以89年度易字第2163號刑事判決判處有期徒刑1年2月
    確定；於90年間因贓物案件，經臺灣彰化地方法院以90年度
    易緝字第35號刑事判決判處有期徒刑3月確定，上揭2罪，經
    聲請臺灣彰化地方法院裁定應執行有期徒刑1年4月確定，並
    移送執行，於91年7月5日因縮短刑期假釋出監並付保護管束
    ，於91年10月28日因保護管束期滿視為執行完畢。其前於93
    年間因施用毒品案件，經臺灣彰化地方法院以93年度毒聲字
    第666 號裁定送勒戒處所觀察、勒戒後，認有繼續施用毒品
    之傾向，經臺灣彰化地方法院以93年度毒聲字第976 號裁定
    令入戒治處所施以強制戒治，並於 94年7月13日強制戒治執
    行完畢釋放，另由臺灣彰化地方法院檢察署檢察官以94年度
    戒毒偵字第260號、第261號、第262 號為不起訴處分確定。
    詎其不知悔改，明知海洛因業經公告為毒品危害防制條例第
    2條第2項所列管之第1 級毒品，不得非法持有、施用，復基
    於施用第1 級毒品海洛因之基於概括之犯意，於前揭強制戒
    治執行完畢釋放後5年內，自94年9月12日下午約5、6時許起
    至95年2月23日下午6時許止，在其位於彰化縣花壇鄉○○村
    ○○街137巷89 號住處內，將海洛因摻水以注射針筒注入體
    內之方式，連續約施用第1級毒品海洛因5次。嗣經警方分別
    於94年9月13日、95年1月24日通知其至警局採尿，且於94年
    9月13日上午7時57分、 95年1月24日21時40分採尿送驗後，
    查悉上情。
二、案經彰化縣警察局彰化分局分別報請臺灣彰化地方法院檢察
    署檢察官偵查起訴及移送併案審理。
    理    由
一、訊據被告對其於上揭時、地，施用第1 級毒品海洛因之事實
    ，於本院審理時（參見本院95年8月10日審判筆錄） 坦承不
    諱。另查：
  (一)被告係於94年9月13日上午7時57分，經臺灣彰化地方法院檢
    察署委託警方採集被告尿液送驗結果，呈嗎啡陽性反應，此
    有詮昕科技股份有限公司 94年9月21日報告編號00000000號
    濫用藥物尿液檢驗報告及列管毒品人口尿液檢體採集送驗紀
    錄表各1紙（參見臺灣彰化地方法院檢察署94年度毒偵字第6
    246號偵查卷宗第15頁、第19頁）附卷可稽，另被告於95年1
    月24日21時40分，經彰化縣警察局彰化分局採尿送驗送驗結
    果，亦呈嗎啡陽性反應，此有詮昕科技股份有限公司95年3
    月9日報告編號 00000000號濫用藥物尿液檢驗報告及列管毒
    品人口尿液檢體採集送驗紀錄表各1紙 （參見彰化縣警察局
    彰化分局彰警分偵字第0950011430號刑案偵查卷宗第15頁、
    第19頁）附卷可稽，核與被告上開於本院自白情節相符，足
    見被告確有施用第1級毒品海洛因之事實。
  (二)按海洛因施用入人體後水解還原成嗎啡，再循嗎啡之代謝方
    式排出體外，業據行政院衛生署藥物食品檢驗局73藥檢壹字
    第030221號函說明綦詳，且依醫學臨床實驗及根據英國藥學
    會出版Isolationand Indentification of Drugs一書第293
    頁載明：海洛因經注射入人體後，在體內迅速水解成６Mono
    acetyImorphine，再緩緩繼續水解成嗎啡，然後再循嗎啡之
    代謝方式排出，同書第431至432頁並載有：嗎啡經注射入人
    體後，約50%以上於8小時內自尿中排出，至24小時排出約90
    %，但 48小時後仍有微量可檢出等語。是依上開說明，佐以
    被告前揭尿液檢驗報告，被告自白於前揭時間，有施用第1
    級毒品海洛因5次等語，核與前揭事證相符，應堪採信。
  (三)另犯毒品危害防制條例第10條施用第1 級毒品之罪者，檢察
    官應先聲請法院裁定將被告令送勒戒處所觀察、勒戒，經觀
    察、勒戒後，認有繼續施用毒品傾向者，應由檢察官裁定聲
    請法院裁定令入戒治處所施以強制戒治，且經強制戒治執行
    完畢釋放後，5 年內再犯第10條之罪，檢察官應依一般刑事
    訴訟程序予以起訴論罪科刑，此觀諸毒品危害防制條例第20
    條第1 項、第2 項、第23條第2 項前段規定自明。經查，被
    告前於93年間因施用毒品案件，經臺灣彰化地方法院以93年
    度毒聲字第66 6號裁定送勒戒處所觀察、勒戒後，認有繼續
    施用毒品之傾向，經臺灣彰化地方法院以93年度毒聲字第97
    6號裁定令入戒治處所施以強制戒治，並於94年7月13日強制
    戒治執行完畢釋放，另由臺灣彰化地方法院檢察署檢察官以
    94年度戒毒偵字第260號、第261號、第262 號為不起訴處分
    確定等情之事實，此有臺灣高等法院被告全國前案紀錄表、
    臺灣彰化地方法院檢察署刑案資料查註紀錄表各 1紙附卷可
    參。被告前既曾因施用毒品案件，經強制戒治後，復因施用
    毒品，其於前開強制戒治執行完畢釋放後 5年內，再犯本案
    施用毒品罪，依毒品危害防制條例第23條第2 項之規定，屬
    應依法論罪科刑之行為，依前開說明，本案被告上開所為，
    係於94年7月13日強制戒治執行完畢釋放後5年內，再犯毒品
    危害防制條例第10條第1項施用第1級毒品罪，本案事證明確
    ，被告上開犯行，應堪認定。
二、按海洛因為毒品危害防制條例第2條第2項第1款所明定之第1
    級毒品。核被告所為，係犯同條例第10條第1項之施用第1級
    毒品罪。被告持有第1 級毒品進而施用，持有之低度行為應
    為施用之高度行為所吸收，不另論持有毒品之罪。被告行為
    後，刑法第56條關於連續犯之規定於94年1月7日修正刪除，
    於94年2月2日公布，並於95年7月1日施行，被告犯後刑法第
    56條之規定於95年7月1日刪除，而本件被告於舊法時期所犯
    之數次施用第一級毒品罪，依修正施行前刑法第56條之規定
    ，應依連續犯論以一罪，並得加重其刑至二分之一；而依修
    正施行後之刑法，並無連續犯之規定，且依新法應各別多次
    論斷之結果（即數罪併罰），其刑度顯較修正前應依刑法第
    56條之規定以一連續施用第一級毒品罪為重，經比較新舊法
    結果，應依刑法第2條第1項之規定，以被告行為時之規定較
    有利於被告，自應依刑法第2條第1項，適用修正施行前之刑
    法第56條規定，論以連續施用第一級毒品罪，附此敘明。移
    送併案審理之臺灣彰化地方法院檢察署95年度毒偵字第1884
    號所示未經起訴之其他被告4次施用第1級毒品犯行部分，雖
    未經起訴，惟與業經起訴之之被告施用第1 級毒品犯行部分
    ，有連續犯之裁判上一罪關係，本院自得併予審理。另查，
    被告曾於89年間因傷害案件，經臺灣高雄地方法院以89年度
    易字第2163號刑事判決判處有期徒刑1年2月確定；於90年間
    因贓物案件，經臺灣彰化地方法院以90年度易緝字第35號刑
    事判決判處有期徒刑3月確定，上揭2罪，經聲請臺灣彰化地
    方法院裁定應執行有期徒刑1年4月確定，並移送執行，於91
    年7月5日因縮短刑期假釋出監並付保護管束，於91年10月28
    日因保護管束期滿視為執行完畢等情，此有臺灣高等法院被
    告全國前案紀錄表、臺灣彰化地方法院檢察署刑案資料查註
    紀錄表各1份存卷可考，其於5年內再犯本案有期徒刑以上之
    罪，為累犯，應依刑法第47條之規定加重其刑。原審認被告
    罪證明確，予以論罪科刑，固非無見，惟原審判決未及審酌
    移送併案審理之臺灣彰化地方法院檢察署95年度毒偵字第18
    84號所示之未經起訴之其他被告4次施用第1級毒品犯行部分
    ，顯有未洽，檢察官上訴亦執上開原審未及審酌併案部分之
    犯行，指摘原審判決不當，即有理由，自應由本院將原審判
    決予以撤銷改判，爰審酌被告前因施用毒品案件，經強制戒
    治執行完畢釋放後，仍未能徹底戒絕毒品，復犯本案施用毒
    品罪，顯見其無戒毒悔改之意，惟念其施用毒品之次數僅有
    5次， 且施用毒品乃自戕一己之身體健康，尚未對他人造成
    危害，犯後業已坦承犯行，態度良好等一切情狀，量處如主
    文第二項所示之刑。
據上論斷，應依刑事訴訟法第369條第1項前段、第364條、第299
條第1項前段，毒品危害防制條例第10條第1項，刑法第11條前段
、第2條第1項、修正前刑法第56條、第47條，判決如主文。
本案經檢察官乙○○到庭執行職務。
中    華    民    國    95    年    8     月    23    日
              刑事第三庭  審判長法  官  王  增  瑜
                                法  官  陳  欣  安
                                法  官  胡  忠  文
上列正本證明與原本無異。
如不服本判決應於收受送達後十日內向本院提出上訴書狀，其未
敘述上訴之理由者並得於提起上訴後十日內向本院補提理由書（
均須按他造當事人之人數附繕本）。
                                書記官  陳  麗  玉
中    華    民    國    95    年    8     月    23    日
附錄本案判決論罪科刑法條全文：
毒品危害防制條例第10條第1項：
施用第1級毒品者，處6月以上5年以下有期徒刑。
                                                      Ｒ


司法院資訊處製作；財團法人民間司法改革基金會備份。
